【裁判字號】    90,台上,1939
【裁判日期】    901101
【裁判案由】    損害賠償
【裁判全文】
最高法院民事判決                                九十年度台上字第一九三九號
    上  訴  人  龍友交通股份有限公司
    法定代理人  林嘉福
    上  訴  人  乙○○
    右  一  人
    訴訟代理人  巫哲銘律師
    被 上訴 人  甲○○
                丙○○
右當事人間請求損害賠償事件，上訴人對於中華民國八十七年三月三十日台灣高等法
院台中分院更審判決（八十六年度訴更(一)字第七七號），提起上訴，本院判決如左：
    主  文
原判決關於命上訴人連帶給付及負擔訴訟費用部分廢棄，發回台灣高等法院台中分院
。
    理  由
本件被上訴人主張：上訴人乙○○係上訴人龍友交通股份有限公司（下稱龍友公司）
僱用之司機，於民國八十三年四月十日晚十一時二十分許，乙○○駕駛龍友公司所有
車牌號碼ＫＯ－○七六號營業大貨車，行經台中縣大里市○里路○○○路口，與伊子
林宗澔所駕ＪＫＸ－四九三號機車擦撞，林宗澔人車倒地，經送醫急救，因腦挫傷不
治死亡。依侵權行為法則，上訴人應連帶賠償伊所受支出醫療費用、喪葬費及扶養費
之損害，並賠償精神慰撫金等情。求為命上訴人連帶給付甲○○新台幣（下同）三十
三萬九千一百九十四元、丙○○二十萬二千五百九十元，及均加付法定遲延利息之判
決（被上訴人超過上開請求部分，業經原審判決其敗訴確定）。
上訴人則以：乙○○所駕大貨車並未與林宗澔所駕機車擦撞，伊不負賠償責任等語，
資為抗辯。
原審以：乙○○係龍友公司僱用之司機，於八十三年四月十日晚十一時二十分許，乙
○○駕駛上開營業大貨車，行經台中縣大里市○里路○○○路口，被上訴人之子林宗
澔亦駕駛機車行經該路口，發生車禍死亡，為兩造所不爭。證人楊何寶雲於警訊及刑
事案件偵審中證稱：本件車禍發生時，被害人騎機車速度很快，伊聽到一聲很大的撞
擊聲，立即轉頭往撞擊方向看到機車倒下，又看到乙○○所駕駛之大貨車正好在機車
旁駛過，當時並無其他車輛等語。該證人與兩造並無利害關係，所證應堪採信。林宗
澔所駕機車前端於肇事後仍全部完好，無任何損害，有照片可稽，足見上訴人辯稱：
林宗澔係撞及另一輛左轉中之小客車云云，與事理不符，不足採信。乙○○所駕大貨
車左側油箱及其護欄附近有多處油漆剝落痕跡，有勘驗筆錄及照片可考；林宗澔之機
車側面之把手及車身損壞，該機車倒地後遺留現場之拖拉痕長十四點九公尺，該機車
損壞部分顯係因會車擦撞，及機車倒地後在地上拖拉所致，足證林宗澔確因駕駛機車
超速與乙○○所駕大貨車擦撞；乙○○被訴過失致死案件，並經原法院另案八十六年
度交上更(二)字第二七八號刑事判決判處其罪刑。被上訴人主張：乙○○應負過失侵權
行為損害賠償責任，龍友公司為其僱用人，亦應連帶負損害賠償之責等語，洵屬有據
。林宗澔於車禍發生後，經送醫救治，甲○○支出必要醫療費用共計十六萬零四百七
十元，有收據可憑，自屬真實。甲○○為林宗澔支出喪葬費，雖未提出證據以資證明
，惟參照遺產及贈與稅法第十七條第九款關於喪葬費扣除標準之規定，此部分喪葬費
以四十萬元為相當。甲○○係三十七年七月七日生，丙○○係三十六年六月六日生，
平均餘命依次為二九‧五三、三二‧八五年，林宗澔係六十九年八月三十日生，至八
十九年八月三十日成年後，始有扶養能力，被上訴人除林宗澔外，另有二子，僅得請
求三分之一之扶養費損害，按八十三年度扶養親屬免稅額每年六萬三千元計算，扣除
中間利息，甲○○、丙○○所受扶養費損失依次為十九萬六千三百零五元、二十一萬
零三百五十八元。另被上訴人為林宗澔之父母，因林宗澔死亡，精神上受有極大痛苦
，審酌兩造身分、地位、經濟能力等一切狀況，其請求精神慰藉金以各六十萬元為適
當。綜上所述，甲○○、丙○○所受損害依次計為一百三十五萬六千七百七十五元、
八十一萬零三百五十八元。查林宗澔於本件車禍發生時年僅十四歲，其駕駛機車超速
行駛，致與未注意車前狀況之乙○○所駕大貨車擦撞，因而死亡，自屬與有過失。審
酌本件肇事情節，林宗澔應負百分之七十五之過失責任，依此比例減輕上訴人之賠償
金額，甲○○、丙○○依次得請求賠償三十三萬九千一百九十四元、二十萬二千五百
九十元。從而，其請求上訴人依次連帶如數給付上開金額及加付法定遲延利息，洵屬
正當，應予准許。爰就此部分為被上訴人勝訴之判決。
查上訴人乙○○辯稱：證人楊何寶雲於刑事案件，供稱伊未看到兩車撞擊情形，該證
人於車禍發生時，係在距離車禍地點約一百四十公尺處之麵攤買麵，其所在位置與車
禍發生路口間有多家店舖，門前種有整排路樹，及擺置移動式看板多個，於夜間視線
不清，遙望該路口，其未能發現有另輛自小客車在場，自屬可能。伊所駕拖車經檢察
官勘驗結果，除左側油箱及其外面護欄有幾處油漆剝落痕跡外，並無任何碰撞之痕跡
，該油箱上緣離地面一百公分，油箱中間擦痕離地面七十公分，其外側護欄上緣、下
緣依次離地面八十六公分、六十一公分，被害人所騎機車把手離地面高度為一公尺，
照後鏡離地高度為一公尺二十公分，有勘驗筆錄可稽，足證伊所駕拖車左側油箱及其
護欄油漆剝落痕跡並非與被害人機車擦撞所致等語（見原審卷八一至八三頁），係屬
重要之防禦方法；原審就此未詳加調查審認，遽認乙○○所駕大貨車確有與林宗澔所
駕機車擦撞，殊嫌疏略。上訴論旨，指摘原判決於其不利部分為不當，求予廢棄，非
無理由。
據上論結，本件上訴為有理由。依民事訴訟法第四百七十七條第一項、第四百七十八
條第一項，判決如主文。
中      華      民      國     九十     年     十一     月      一      日
                              最高法院民事第三庭
                                  審判長法官  林  奇  福
                                        法官  陳  國  禎
                                        法官  李  彥  文
                                        法官  陳  重  瑜
                                        法官  黃  秀  得
      右正本證明與原本無異
                                              書  記  官
中      華      民      國     九十     年     十一     月     十四     日
                                                                        Ｔ


司法院資訊處製作；財團法人民間司法改革基金會備份。
